臺灣高等法院臺中分院刑事判決　　　 100年度上易字第1366號
上　訴　人
即　被　告　張東林
選任辯護人　楊俊樂律師
　　　　　　薛宇婷律師
上列上訴人因恐嚇案件，不服臺灣彰化地方法院 100年度易字第
797 號中華民國100年9月15日第一審判決（起訴案號：臺灣彰化
地方法院檢察署 100年度偵字第2960號），提起上訴，本院判決
如下：
    主  文
上訴駁回。
    理  由
一、按依刑事訴訟法第350條、第361條、第362條、第367條規定
    ，不服地方法院之第一審判決而上訴者，須提出上訴書狀，
    並應敘述具體理由，為上訴必備之程式；其所提出之書狀未
    敘述上訴理由，或僅曾以言詞陳述上訴理由者，均應於上訴
    期間屆滿後20日內補提理由書於第一審法院。第一審法院經
    形式審查，認逾期未補提上訴理由者，應定期間先命補正；
    逾期未補正者，為上訴不合法律上之程式，應以裁定駁回。
    倘已提出上訴理由，但所提非屬具體理由者，則由第二審法
    院以上訴不合法律上之程式，判決駁回。而所謂具體理由，
    必係依據卷內既有訴訟資料或提出新事證，指摘或表明第一
    審判決有何採證認事、用法或量刑等足以影響判決本旨之不
    當或違法，而構成應予撤銷之具體事由，始克當之（例如：
    依憑證據法則具體指出所採證據何以不具證據能力，或依憑
    卷證資料，明確指出所為證據證明力之判斷如何違背經驗、
    論理法則）；倘僅泛言原判決認定事實錯誤、違背法令、量
    刑失之過重或輕縱，而未依上揭意旨指出具體事由，或形式
    上雖已指出具體事由，然該事由縱使屬實，亦不足以認為原
    判決有何不當或違法者（例如：對不具有調查必要性之證據
    ，法院未依聲請調查亦未說明理由，或援用證據不當，但除
    去該證據仍應為同一事實之認定），皆難謂係具體理由，俾
    與第二審上訴制度旨在請求第二審法院撤銷、變更第一審不
    當或違法之判決，以實現個案救濟之立法目的相契合，並節
    制濫行上訴（最高法院97年度台上字第 892號刑事判決意旨
    參照）。再被告因不服地方法院之第一審判決，而具狀向原
    審法院提起上訴並敘明上訴理由，則依刑事訴訟法第 361條
    第 2項條文、立法修正理由及上開最高法院判決意旨，被告
    倘已提出上訴理由，但所提非屬具體理由者，則由第二審法
    院以上訴不合法律上之程式，以判決駁回之。至於上訴理由
    是否具體，係屬第二審法院審查範圍，則不在命補正之列（
    參見法院辦理刑事訴訟案件應行注意事項第 162點），合先
    敘明。
二、被告上訴意旨略以：
  (一)被告雖在告訴人騷擾其配偶，而以電話要求告訴人停止騷擾
    時，因告訴人極力騷擾他人卻一副事不關己之態度，以致被
    告講了氣話，但該氣話並非基於恐嚇之目的，被告尤無恐嚇
    之故意。告訴人以所持之0000000000號行動電話撥型被告配
    偶徐美秀之行動電話，自99年12月15日至同月30日止即高達
    85通，案發當日9時47分前1小時內又撥打 5通，故被告當日
    撥打至告訴人電話，係使告訴人不再電話騷擾徐美秀，並非
    出於恐嚇目的及故意。被告雖然言語較為激烈，但客觀上實
    不能認為屬惡害之通知，尤無使告訴人心生畏佈之可能，實
    無以恐嚇罪相繩之必要。原審判決未審酌被告非以使人心生
    畏佈為目的，逕為被告有罪之判決，核已違背最高法院52年
    台上字第751號判例意旨，於法未合。
  (二)按最高法院26年渝非字第15號判例要旨及司法院（70）廳刑
    一字第1104號函之法律座談研究意見，都認為恐嚇罪之成立
    需被害人因加害人惡害通知而心生畏懼，若被害人並未因該
    惡害通知而心生畏懼，即不足對其致生安全之危險，尚難以
    該罪相繩。告訴人於100年1月3日9時55分、14時25分接獲被
    告電話後，仍於同日即100年1月6日14時7分、15時14、26、
    42、47分、16時41分、18時57分，主動撥打簡訊：「張先生
    ：大家都是朋友，說些恐嚇的話有意義嗎？而且我也沒有騷
    擾你老婆，你們的婚姻有問題應該自己處理吧！加油吧！」
    、「見面要幹嘛？能幹嘛？我沒你那麼閒。你來能說什麼？
    」、「天氣很冷，小心不要感冒了！我下班就回去了！」、
    「我隔壁鄰居跟我父母親都很想看看凱悌的爸爸，以及迫不
    及待想戴綠帽子的男人是誰？都跟你說了你要來就來吧！」
    、「沒工作可以來我公司上班！不要用勒索恐嚇的方式取財
    ，我不怕這一套。來之前想想你老婆的感受吧！」、「你是
    個讀書人，也是一位聰明人，你一看那簡訊就知道沒什麼，
    我跟你好好說你還當我真怕你，難怪事業會受阻礙，捉姦也
    要在床這點你不曉得嗎？硬安罪名給我不是你最近窮瘋了嗎
    ？做個有用的男人，這樣是不對的，我已經將錄音檔到警局
    備案了，以恐嚇取財辦理。你看看吧！」、「‥‥身為大哥
    的朋友可以說是痛心疾首，想幫大哥也想幫凱悌、凱忞過好
    日子，當然小弟也知道我並沒有資格這樣做，也深信冒然的
    資助大哥也許會讓大哥面子掛不住，但我相信大哥失敗是一
    時的，家人過不好的日子也是一時的，大哥每天在家是為了
    等待東山再起的機會。小弟句句真心，本想與大哥好好溝通
    ，怎奈大哥不聽我言，以國罵以對，但小弟我還是耐心以對
    ，就算來鬧小弟我也不當一回事，只希望大哥不要讓大嫂與
    小孩痛苦了，凱悌與大嫂身邊的朋友也不相信大哥會做這樣
    子的事，我都一一說明白了，希望我們還是好朋友。」給被
    告，有簡訊相片在卷可佐（原審卷第27至37頁），依告訴人
    之語氣，實在看不出有因接獲被告上開電話而心生畏懼之情
    事，足稽告訴人未因被告之行為而心生畏懼，與恐嚇罪之構
    成要件並未該當。原判決逕以恐嚇罪相繩，於法未合云云。
三、經查：
  (一)上訴人即被告（下稱被告）基於恐嚇危害安全之接續犯意，
    於100年1月3日9時55分許及14時25分（原審判決此部分犯罪
    事實僅列 9時55分，應係誤載，惟不影響全文判決主旨），
    以門號0000000000號行動電話撥入告訴人莊仁揚所持之門號
    0000000000號行動電話，說出：「我去的時候要把你的腳打
    斷」、「我打人最有意義就對了，你好幹看你幾點到家」、
    「不然好幹你晚上就不要回去，我在你家門口等，幹你娘雞
    巴。」等語，業經被告於警詢（警卷第 2頁）、偵訊（偵卷
    第9頁）及原審審理時供承無訛（原審卷第120頁反面），核
    與被害人即證人莊仁揚於原審審理時之證述相符（原審卷第
    105頁），且有上開通話譯文在卷可參（警卷第17-18頁），
    可認定被告確有向被害人莊仁揚說出上開用語。而上開言詞
    衡諸一般國民經驗法則，已足認被告對其所為該言詞之表達
    內容具有一定之惡害認識，可認被告係出於恐嚇之犯意為該
    言語之通知，均為原審判決所載明（詳見原判決理由欄貳之
    二之說明，即原判決第7、8頁），其認事用法均無違誤。被
    告上訴理由猶稱因被害人屢次騷擾其配偶，以致對被害人說
    了氣話，但並無恐嚇之目的及故意云云，並非可採，亦為原
    審判決所說明（原判決理由欄貳之二之說明），被告無非再
    執前開辯解執為上訴理由，尚非構成足以撤銷原審判決之具
    體理由。
  (二)被告再辯稱：告訴人於接獲被告電話後，仍於同日主動撥打
    多通簡訊內容給被告，依告訴人之語氣，實在看不出有因接
    獲被告上開電話而心生畏懼之情事等云云。惟查，被告向告
    訴人恫稱上開言語及傳送上開內容之簡訊，客觀上依社會一
    般觀念，此些言語因涉及生命身體之危害，已足以讓人感到
    心生畏懼之程度，輔以證人即告訴人莊仁揚於偵訊時證述：
    「（接到上開電話是否心生畏懼）非常害怕。」（偵卷第 8
    頁）及於原審時證稱：「在這階段裡面，我平和不代表我不
    恐懼，我只是想把東西解決」等語（原審卷第 109頁）在卷
    ，足認被告前開於電話之恐嚇言詞，足使莊仁揚心生畏懼。
    雖告訴人於接到被告上開電話後，曾於同日下午傳下列多則
    簡訊給被告，然此部分告訴人之冷靜回應，不足反推被害人
    莊仁揚當時未因被告言詞而心生畏懼。此均為原審判決所載
    明（詳見原判決理由欄貳之二之(三)所載），從而，原審判決
    認定本件被告所為恐嚇言詞已足使告訴人心生畏懼，並無違
    誤。被告上訴理由猶認告訴人並未心畏懼云云，此部分上訴
    理由，無非徒就原審指駁之事證，重為事實上之爭辯，尚非
    可採，難認係屬足以構成撤銷原判決之具體理由。
  (三)綜上所述，上訴人俱未依法指摘或表明第一審判決有何採證
    認事、用法或量刑等足以影響判決本旨之不當或違法，而構
    成應予撤銷之具體事由，且上開上訴理由亦不足以認定原判
    決有何不當或違法之處，尚非提起上訴之具體理由，應予駁
    回，並不經言詞辯論為之。
據上論斷，應依刑事訴訟法第367條前段、第372條，判決如主文
。
中    華    民    國   100    年    10    月    28    日
          刑事第十二庭    審判長法  官  康應龍
                                法  官  王國棟
                                法  官  黃家慧
以上正本證明與原本無異。
不得上訴。
                                書記官  江丞晏
中    華    民    國   100    年    10    月    28    日